臺灣高雄地方法院行政訴訟判決
111年度交字第51號
原      告  洪順發  

被      告  高雄市政府警察局鼓山分局

代  表  人  李崇偉  
上列當事人間交通裁決事件，原告不服被告民國110年12月23日
高市警鼓分交裁字第B00000000號裁決，提起行政訴訟，本院判
決如下：
    主  文
原告之訴駁回。
訴訟費用新臺幣參佰元由原告負擔。
    事實及理由
一、程序事項：本件為交通裁決事件，依兩造所述各節及卷內資
    料所示，本件事證已臻明確，本院認無經言詞辯論之必要，
    爰依行政訴訟法第237條之7之規定，不經言詞辯論而為判決
    。
二、事實概要：原告於民國110年11月16日20時58分許，在高雄
    市○○區○○○路00000號（第一家鹹酥雞）前，因有「未經許可
    在道路擺設攤位」之違規行為，經民眾檢舉，由被告所屬鼓
    山派出所（下稱舉發機關）員警填掣高市警交字第B0000000
    0號舉發違反道路交通管理事件通知單（下稱舉發通知單）
    當場舉發。嗣原告於應到案日期前之110年12月6日向被告陳
    述不服，被告乃依道路交通管理處罰條例（下稱處罰條例）
    第82條第1項第10款規定，於110年12月23日開立高市警鼓分
    交裁字第B00000000號裁決書（下稱原處分），裁處原告「
    罰鍰新臺幣（下同）1,200元」。原告不服，遂提起行政訴
    訟。
三、原告主張：原告一開始看到許多人在騎樓設攤做生意，原告
    也就在自家騎樓擺攤販賣鹹酥雞，在此之前環保局人員有來
    檢查過抽油煙機，消防局人員也有來檢查過瓦斯桶，但原告
    均無違規情事，然舉發員警當時未說明原告有何違規情事卻
    直接開單，舉發員警應先開勸導，不應直接開單，且依舉發
    照片所示，營業場所並無影響行人通行情事，有保持行人通
    行等語。並聲明： 原處分撤銷。
、被告則以：高雄市○○區○○○路000○0號（第一家鹹酥雞），遭
    鄰居檢舉在騎樓擺設鐵製攤位、瓦斯桶、鐵製流理臺、大型
    抽油煙機等占用騎樓做生意，妨礙行人通行，經查該騎樓係
    屬人行道，店家在騎樓擺設鐵製攤位、瓦斯桶、鐵製流理臺
    、大型抽油煙機，在道路擺設攤位營業足以妨礙行人通行。
    又按高雄市政府警察局102年8月1日高市警交字第102716956
    00號函頒商家違規占用騎樓行為取締相關規定，其一係依目
    前法規，高雄市不開放騎樓擺放延伸性物品，其二係關於騎
    樓整頓，如商家於騎樓擺放桌、椅等移動性物品，並留有人
    行通道專供行人通行，以勸導為主，如擺放攤架，烹調器具
    等大型生財工具，則依法執行，合先敘明；旨案係被告所屬
    鼓山派出所接獲通報，在高雄市○○○路000○0號、166之5號有
    鄰居糾紛，經被告所屬鼓山派出所員警前往處理，因原告檢
    舉鄰居違規停車，另鄰居檢舉原告於騎樓擺設鐵製等大型生
    財器具，妨礙行人通行，違規屬實，經員警當場舉發處罰條
    例第82條第1項第10款「未經許可在道路擺設攤位」。是原
    告於前揭時間、地點確有「未經許可在道路擺設攤位」之違
    規事實，被告據以裁處，洵無不合等語，資為抗辯。並聲明
    ：原告之訴駁回。 
五、本院之判斷：
  ㈠按「本條例用詞，定義如下：1、道路：指公路、街道、巷
    衖、廣場、騎樓、走廊或其他供公眾通行之地方。」、「有
    下列情形之一者，除責令行為人即時停止並消除障礙外，處
    行為人或其雇主新臺幣1,200元以上2,400元以下罰鍰：10、
    未經許可在道路擺設攤位。」處罰條例第3條第1款、第82條
    第1項第10款定有明文。次按「任何人不得有下列行為：5、
    未經許可在道路擺設攤位。」道路交通安全規則第140條第5
    款亦定有明文。
　㈡經查，原告有事實概要欄所載之交通違規行為一節，有被告
    提出之高雄市政府警察局鼓山分局110年12月16日高市警鼓
    分交字第11073366900號函、高雄市政府警察局102年8月1日
    高市警交字第10271695600號函、採證照片及員警職務報告
    等附卷可稽。故原告之違規事實，洵堪認定。
  ㈢原告雖主張擺攤過程經消防局及環保局檢查營業狀況，無違
    規情事云云。惟查，政府機關主管之業務各有所司，本件原
    告交通違規行為係被告管轄之事務，其他機關自無權認定原
    告有無交通違規情事而予裁處。原告上開主張為無理由。
  ㈣原告另主張被告未先予開單勸導即行裁處，於法不合云云。
    惟查，依處罰條例第92條第4項規定訂定之違反道路交通管
    理事件統一裁罰基準及處理細則（下稱處理細則）固於同細
    則第12條規定，對於該條第1項所列各款事件，授權交通勤
    務警察或依法令執行交通稽查任務人員得對其施以勸導，免
    予舉發。惟處理細則第12條第1項所列各款事項未將未經許
    可在道路擺設攤位之違規行為列入，是以舉發員警逕予舉發
    ，於法無違，況舉發機關鼓山派出所曾先予勸導，亦有該機
    關110年12月16日高市警鼓分交字第11073366900號函文一紙
    在具可查（卷36頁），足認被告開立原處分書裁處原告，於
    法並無不合。
  ㈤原告另主張其違規情節輕微云云。按行政罰法第19條第1項規
    定：「違反行政法上義務應受法定最高額新臺幣3,000元以
    下罰鍰之處罰，其情節輕微，認以不處罰為適當者，得免予
    處罰。」其立法理由謂「鑑於情節輕微之違反行政法上義務
    行為，有以糾正或勸導較之罰鍰更具效果者，且刑事處罰基
    於微罪不舉之考量，亦採取職權不起訴者，宥恕輕微犯罪行
    為，因本法係規範行政罰裁處之統一性、綜合性法典，對於
    違反行政法上義務應受法定罰鍰最高額新臺幣3,000元以下
    罰鍰之處罰，其情節輕微，認以不處罰為適當者，允宜授權
    行政機關按具體情況妥適審酌後，免予懲罰，並得改以糾正
    或勸導措施，以發揮導正效果，爰於本條就職權不處罰之要
    件及其處理明定之。」，合先敘明。經查，本院檢視採證照
    片內容，認為原告於騎樓擺設攤位販賣鹽酥雞，所設置鐵製
    等大型生財器具及油煙處理器具，不僅縮小行人可通行之騎
    樓面積，且烈油炸物倘有不慎，亦可能傷及往來行人，按其
    違規情節非屬輕微，自無行政罰法第19條規定之適用，原告
    主張，為無理由，不足採信。
  ㈥綜上所述，原告於上述時、地確有「非未經許可在道路擺設
    攤位」之違規行為，被告依處罰條例第82條第1項第10款規
    定，以原處分裁處原告「罰鍰1,200元」，於法有據。原告
    訴請撤銷，為無理由，應予駁回。
六、本件判決基礎已臻明確，兩造其餘攻防方法及訴訟資料經本
    院斟酌後，核與判決結果不生影響，不另一一論述，併此敘
    明。
七、本件第一審裁判費為300元，應由原告負擔，爰確定第一審
    訴訟費用額如主文第2項所示。
據上論結，本件原告之訴為無理由，依行政訴訟法第237條之7、
第237條之8第1項、第237條之9第1項、第236條、第98條第1項本
文，判決如主文。
中　　華　　民　　國　　111 　年　　8 　　月　　4 　　日
                  行政訴訟庭  法  官  吳文婷
上為正本係照原本作成。
如不服本判決，應於判決送達後20日內，向本院提出上訴狀並表
明上訴理由（原判決所違背之法令及其具體內容或依訴訟資料可
認為原判決有違背法令之具體事實），其未載明上訴理由者，應
於提出上訴後20日內向本院補提理由書（上訴狀及上訴理由書均
須按他造人數附繕本，如未按期補提上訴理由書，則逕予駁回上
訴），並應繳納上訴裁判費新臺幣750元。
中　　華　　民　　國　　111 　年　　8 　　月　　4 　　日
                              書記官  洪嘉慧